臺灣臺中地方法院臺中簡易庭小額民事判決
111年度中小字第3636號
原      告  林安裕
被      告  蔡靜誼
訴訟代理人  楊孟凡律師
上列當事人間請求清償借款事件，本院於民國111年11月4日言詞
辯論終結，判決如下：
    主      文
原告之訴駁回。
訴訟費用由原告負擔。
    事實及理由
壹、程序方面
　　按訴狀送達後，原告不得將原訴變更或追加他訴，但擴張或
    縮減應受判決事項之聲明者，不在此限。民事訴訟法第255
    條第1項第3款分別定有明文。本件原告聲請支付命令時原請
    求被告給付新臺幣（下同）70萬元，及自民國106年3月18日
    起至清償日止，按年息百分之5計算之利息，嗣於訴訟中變
    更聲明為：請求被告給付10萬元，及自106年3月18日起至清
    償日止，按年息百分之5計算之利息（本院補卷第22頁），
    核前開變更係屬減縮應受判決事項之聲明，揆諸上開規定，
    並無不合。
貳、實體方面
一、原告主張：被告向伊借款70萬元，並簽發本票（下稱系爭本
    票），前經鈞院84年度票字第433號民事裁定准予強制執行
    並取得債權憑證，且於101年11月27日執行清償40,647元，
    並中斷時效，尚積欠本金70萬元，上開本票與本件借貸關係
    為同一債權，爰依消費借貸之法律關係提起本件訴訟，並聲
    明：請求被告給付10萬元，及自106年3月18日起至清償日止
    ，按年息百分之5計算之利息。
二、被告則以：原告並未舉證兩造間有消費借貸及交付金錢之事
    實，兩造間未成立消費借貸契約，原告所主張101年11月27
    日受償40,647元是基於本票債權，非消費借貸債權；縱認有
    消費借貸債權，自83年4月7日起算15年，於99年間該消費借
    貸債權之請求業已罹逾時效，原告於101年之受償亦無中斷
    時效之事由等語，資為抗辯，並聲明：原告之訴駁回。
三、得心證之理由：
　㈠按請求權，因15年間不行使而消滅。但法律所定期間較短者
    ，依其規定，民法第125條分別定有明文。又民法第128條規
    定，消滅時效自請求權可行使時起算，乃指權利人得行使請
    求權之狀態，其行使請求權已無法律上之障礙而言。至於義
    務人實際上能否為給付，則非所問（最高法院109年度台上
    字第1816號判決意旨參照）。故請求權可行使時，乃指權利
    人於法律上並無障礙得行使請求權之狀態，因權利人個人事
    實上之障礙不能行使請求權，並不能阻止時效之進行，亦與
    請求權人主觀上何時知悉其可行使無關。再請求權之消滅時
    效完成後，依民法第144條第1項規定，債務人得拒絕給付，
    固係採抗辯權發生主義，債務人僅因而取得拒絕給付之抗辯
    權，並非使請求權當然消滅。惟如債務人行使此項抗辯權，
    表示拒絕給付，債權人之請求權因而確定的歸於消滅，債務
    人即無給付之義務（最高法院97年度台上字第1113號判決意
    旨參照）。本件原告主張其以被告簽發系爭本票取得本院84
    年度票字第433號准予強制執行裁定，並據以換發本院92年
    度執字第45263號債權憑證後，嗣於101年11月27日持該債權
    憑證聲請對被告為強制執行，並獲受償40,467元乙節，主張
    有中斷時效等詞：
　⒈而按借款返還請求權與票款返還請求權之消滅時效期間並不
    相同，且借款返還請求權之消滅時效自請求權可行使起算，
    而票款返還請求權之消滅時效則自票據到期日或發票日起算
    ，有無中斷時效事由應分別視之；是債權人強制執行所執之
    執行名義為本票裁定，因其據以聲請強制執行之債權為票款
    返還請求權，對債權人之借款返還請求權，自不生民法第12
    9條第2項第5款因開始執行行為或聲請強制執行而中斷時效
    之效力。查原告持本院84年度票字第433號系爭本票准予強
    制執行裁定所換發之債權憑證為執行名義，對被告聲請強制
    執行，依上開說明，其中斷時效之效力自不及於本件原告主
    張之借款返還請求權。
　⒉又消滅時效中斷，係指消滅時效期間進行中，因權利人請求
    或起訴或義務人承認，致使已進行之時效期間失其效力之謂
    ，故時效完成後並無時效中斷可言（最高法院77年度台上字
    第18號判決意旨參照）；原告主張本件70萬元借款（僅請求
    其中10萬元）與系爭本票為同一債權，而系爭本票發票日為
    83年4月7日、未載到期日視為見票即付，是原告主張之借款
    債權至遲以其向本院聲請84年度票字第433號民事裁定准予
    強制執行時起算，迄至其為本件支付命令聲請時（即111年3
    月17日），業已罹於15年消滅時效；故被告抗辯本件借款債
    權罹於15年消滅時效之詞，係屬可採。
  ㈡是據上，縱原告於101年11月27日持前開債權憑證向本院聲請
    對被告為強制執行，有獲受償40,467元之事實，亦不生及無
    法中斷其所主張本件借款請求權之時效。原告本於消費借貸
    之法律關係，請求被告給付10萬元，及自106年3月18日起至
    清償日止，按年息百分之5計算之利息，為無理由，應予駁
    回。
四、本件事證已臻明確，兩造其餘攻擊、防禦方法及舉證，經本
    院審酌後，認對於判決結果均無影響，爰不一一論述，併此
    指明。
五、本件係依小額訴訟程序所為原告敗訴之判決，爰確定訴訟費
    用額1,000元（第一審裁判費），由原告負擔。
中　　華　　民　　國　　111 　年　　11　　月　　18　　日
                  臺灣臺中地方法院臺中簡易庭
　　　　　　　　　              　法　官  楊嵎琇
以上為正本係照原本作成。
如不服本判決，應於送達後20日內，向本院提出上訴狀並表明上
訴理由，如於本判決宣示後送達前提起上訴者，應於判決送達後
20日內補提上訴理由書（須附繕本）。如委任律師提起上訴者，
應一併繳納上訴審裁判費。
中　　華　　民　　國　　111 　年　　11　　月　　18　　日
                                  書記官  許千士